【裁判字號】    94,重訴,1305
【裁判日期】    950210
【裁判案由】    損害賠償
【裁判全文】
臺灣臺北地方法院民事判決            94年度重訴字第1305號
    原      告  戊○○
    訴訟代理人  蘇衍維    律師
    複 代 理人  丁○○
    被      告  和泰汽車股份有限公司
    法定代理人  辛○○
    訴訟代理人  庚○○
    被      告  北都汽車股份有限公司
    法定代理人  甲○○
    訴訟代理人  乙○○
                己○○
                丙○○
上列當事人間請求損害賠償事件，本院於民國九十五年一月十二日言詞
辯論終結，判決如下：
    主      文
被告應連帶給付原告新台幣參拾捌萬玖仟零貳拾柒元及自民國九十四年
二月十日起至清償日止，按週年利率百分之五計算之利息。
原告其餘之訴駁回。
訴訟費用由被告連帶負擔二十五分之一，餘由原告負擔。
本判決第一項得假執行。但被告以新台幣參拾捌萬玖仟零貳拾柒元供擔
保後，得免為假執行。
原告其餘假執行駁回。
    事      實
甲、原告方面
一、聲明：
  (一)被告應連帶給付原告新臺幣九百七十八萬九千二百十八元，及自民
    國九十四年二月十日起至清償日止，按週年利率百分之五計算之利
    息。
  (二)被告願供擔保，請准宣告假執行。
二、陳述：
  (一)原告於民國（下同）八十四年四月向被告和泰汽車股份有限公司（
    下稱和泰公司）之經銷商即被告北都汽車股份有限公司（下稱北都
    公司）購買廠牌為TOYOTA，出廠日期為西元一九九五年一月，型式
    為「ALL NEW COROLLA」，排氣量為一七六二之自用小客車一輛（下
    稱系爭汽車），此有原告持有之汽車行車執照可稽。原告於九十四
    年二月九日中午十二時四十分許，駕駛系爭汽車搭載原告之配偶及
    兒子自新竹前往台中，然於下午二時即將下中港交流道時，系爭汽
    車因塞車而於車陣中停止等待，竟於靜止且無任何碰撞之狀態下，
    發出一聲巨響，瞬間煙霧瀰漫，原告誤以為系爭汽車即將發生爆炸
    ，而後始發現係系爭汽車之安全氣囊爆開，原告之眼鏡因安全氣囊
    爆開而爆破，鏡片玻璃則插入原告之右眼內，致原告之右眼鮮血直
    流，經送醫急救後，原告之右眼球瞳孔仍有諸多碎玻璃片插在其中
    ，經手術後仍有細小玻璃片未能取出，且原告之瞳孔遭碎玻璃刺傷
    ，已造成原告視力嚴重受損，矯正後視力亦僅能達到○．五之視力
    （正常為一．○），此有台大醫院之診斷證明書為憑。況該事故苟
    非發生系爭汽車於靜止狀態中，而係於高速公路行進中，則原告所
    受之傷害，恐將難以估計。而原告所購買之系爭汽車，自始均按汽
    車使用手冊定期至被告和泰公司所指定之內湖區保養廠保養，並曾
    於九十一年十二月二十三日及九十二年三月四日因安全氣囊無故亮
    燈，送至保養廠更換安全氣囊感知器，詎於兩個月後復發生安全氣
    囊無故亮燈之情形，原告遂於九十二年五月十四日將系爭汽車送回
    保養廠維修，然技術人員均無法發現故障原因，僅暫時將該安全氣
    囊顯示燈關閉，使系爭汽車之安全氣囊於九十四年二月九日在汽車
    靜止狀態下爆開，致原告右眼遭受嚴重傷害。
  (二)被告和泰公司之內湖保養廠於九十四年二月十六日對系爭汽車檢查
    時，系爭汽車底盤之各角度軸距均屬正常，亦無碰撞痕跡，惟於安
    全氣囊感知器拆卸後，始發現安全氣囊感知器有受潮而發生氧化腐
    蝕之現象，經被告和泰公司之人員判斷有水滲入感知器，造成電腦
    腐蝕、短路，致生氣爆之情事，且由系爭汽車排擋處之外殼有水流
    痕跡，認為係原告打翻茶水或飲料，致液體流入安全氣囊感知器造
    成電腦腐蝕，故認被告和泰公司無須負責。然原告否認曾發生茶水
    或飲料於系爭汽車內打翻之情形，又況，系爭汽車排檔蓋外倘有茶
    水或飲料打翻導致液體流下，亦應流至車椅之下方，而非逆流至感
    知器之方向，且安全氣囊之電腦上已有一層防水塑膠包住電腦，水
    自無從流入，而置物箱底部亦無水流痕跡，足證系爭汽車之感知器
    係受潮而腐蝕，並非茶水或飲料打翻滲入所致。況且，倘於車內打
    翻水即造成氣囊爆開，惟被告和泰公司既未於置物箱外處為明顯之
    警告標示，或於汽車使用手冊上記載之，顯已違反消費者保護法第
    七條第二項規定。另據美國國家公路交通安全局（NHTSA） 之網路
    （www-odi.whtsa.dot.gov）資料所載，TOYOTA車型COROLLA於一九
    九三年至一九九五年出廠之汽車，因車子之CONSOLE  BOX會流出液
    體，倘滲入安全氣囊感知器內致其受潮，使氣囊警告燈會無故亮起
    ，並導致安全氣囊之功能失常，進而致安全氣囊無故爆開。然被告
    和泰公司之維修廠明知原告之汽車屢次發生安全氣囊無故亮燈，卻
    未將該重要之訊息轉知日本TOYOTA原廠，由該原廠提供解決方式，
    竟於第三次發生同樣問題時，僅暫時將亮燈關閉，疏未將問題解決
    或建議暫停行駛，造成該事故發生，被告和泰公司應有過失。
  (三)又被告和泰公司係從事系爭汽車經銷及輸入之商品製造人，竟未於
    明顯處為警告標示或緊急處理危險之方法，致生損害於原告，被告
    和泰公司依消費者保護法第七、八、九條規定，應負商品製造人之
    損害賠償責任；另被告北都公司乃被告和泰公司之經銷商，依消費
    者保護法第八條第一項規定，應與被告和泰公司負連帶賠償責任。
    至被告和泰公司之維修廠技師未依更換感知器作對程序更換感知器
    ，致系爭汽車感知器受潮腐蝕而發生無故爆開之事故，被告和泰公
    司依民法第九十一條之一及第一百八十四條規定，對原告應負損害
    賠償責任，且縱感知器受潮非被告和泰公司技師之過失所造成，然
    被告依消費者保護法第七條、第八條、第九條規定，仍應負無過失
    責任，原告爰依民法第一百九十三條第一項、第一百九十五條第一
    項規定，請求被告連帶賠償新台幣（下同）九百七十八萬九千二百
    十八元，其中包括：
  1.減少勞動能力之六百七十七萬零一百九十一元部分：原告係於美商
    南山人壽保險股份有限公司（下稱南山人壽公司）擔任業務經理，
    事故發生前之年收入約二百多萬元，然事故發生後，原告右眼之視
    力嚴重受到影響，矯正後僅剩○．五之視力，左眼因視差過大導致
    負擔過重，致原告縮短工作時間，且拜訪客戶時無法自行駕駛汽車
    ，僅能搭乘大眾交通工具，工作時間及進度因而受到影響，每月減
    少之勞動能力之損失平均十萬元以上，原告僅請求被告應賠償每月
    三萬元之損失，其減少勞動能力之年損害額為三十六萬元，依勞動
    基準法第五十四條所規定計算退休年齡六十歲計算退休年紀，而原
    告之年齡為三十八歲，則工作期間共計二十二年，因原告請求減少
    勞動能力一次給付之賠償總額，應扣除中間利息，依霍夫曼計算法
    扣除中間利息，則原告請求被告賠償減少勞動能力之損害為六百七
    十七萬零一百九十一元。
  2.慰撫金三百萬元部分：原告因被告和泰公司所生產系爭汽車之安全
    氣囊無故爆開，致右眼嚴重毀損，造成無可彌補之傷害，日常生活
    亦受影響，亦導致原告目前不敢再駕駛汽車，家庭生活亦受波及，
    其心理所受衝擊難以形容，且原告現僅為三十八歲，正值人生黃金
    歲月，心理衝擊實相當大，精神上更遭受重大痛苦，爰請求非財產
    上之損害三百萬元。
  3.醫療費五千五百八十七元、增加生活上所需之損害七千一百四十元
    及重新配置眼鏡費用六千三百元部分：原告於事故發生後，緊急送
    醫救治，所支出之手術及治療費共計五千五百八十七元；另原告至
    醫院治療必須乘坐計程車往返，由原告住家至眼科診所來回各一百
    五十元，看診十次共三千元，且原告須至台大醫院及長庚醫院治療
    ，來回各二百三十元，九次共計四千一百四十元，故原告所支出之
    計程車費用為七千一百四十元；至原告重新配眼鏡之費用為六千三
    百元。
三、證據：提出汽車行車執照一件、診斷證明書一件、車輛維修歷史查
    詢八件、CD-0777案件技術報告書一件、感知器圖式一件、美國國
    家公路交通安全局網路資料一件、作業技術要領一件、各類所得扣
    繳暨免扣繳憑單一件、醫療費用收據二十件、收據一件（以上均影
    本）、照片二十七幀等件為證。
乙、被告方面：
一、聲明：
  (一)原告之訴及其假執行之聲請均駁回。
  (二)如受不利之判決，被告願供擔保，請准宣告免為假執行。
二、陳述：
  (一)原告以其於九十四年二月九日下午二時許，駕駛八十四年四月間由
    被告和泰公司進口、被告北都公司銷售之系爭汽車，於台中中港交
    流道下之中港路上車陣中，在靜止無碰撞情形下，竟發生車輛安全
    氣囊自行張開，致其右眼被眼鏡鏡片之碎片插入而受傷，爰請求被
    告負連帶損害賠償責任。然系爭汽車係一九九五年一月出廠，美規
    ALL NEW COROLLA 1.8 型之汽車，被告已於型錄告知中說明中央置
    物箱及隱藏觸控式飲料架，並於使用手冊告知中示意茶杯架位置、
    SRS安全氣囊自我檢查與正常指示燈顯示狀況、SRS自我檢查故障發
    生時情形與對應做法、防鏽等，已告知車輛之SRS 安全氣囊檢查及
    故障對應，且明確告知茶杯置物架，防止液體亂灑等，足證被告於
    代理、銷售車輛，符合當時科技及專業水準可合理期待之安全性。
    又況，系爭汽車並非當時北美召修之車款，蓋依日本豐田公司於八
    十五年四月通知須召修一九九三年至一九九五年TOYOTA COROLLA車
    款之安全氣囊感知器，臺灣地區符合配置有中央凹槽車型，即僅有
    簡易式中央扶手者，當時僅有十三輛自行進口之車輛，而被告和泰
    公司業於八十五年四月中旬個別通知其免費回廠服務，並已全部完
    成召修，然被告和泰公司當年進口美製COROLLA 之車型，依原廠設
    計在感知器上加裝置物箱，飲料架在音響格下方，不會造成氣囊無
    法正常使用，則非召修對象，且與原告同款之車輛，於臺灣地區之
    銷售為六十八萬輛，均無類似之情形發生。
  (二)又況，系爭汽車於九十一年十二月二十三日因安全氣囊警示燈亮起
    ，於被告北都公司之內湖區保養廠查修確認為故障代碼消不掉，遂
    更換安全氣囊感知器，確認無問題，原告亦經告知警示燈亮起之注
    意事項後交車，斯時原告已使用系爭汽車七年八個月：系爭汽車復
    於九十二年三月四日因安全氣囊警示燈再度亮起，於被告北都公司
    內湖區保養廠查修確認仍為故障代碼消不掉，然係於零件保固一年
    內，內湖區保養廠遂免費更換安全氣囊感知器，確認無問題，再次
    告知警示燈亮起注意事項後交車；系爭汽車於九十二年五月十四日
    又因安全氣囊警示燈亮起，再度被送至被告北都公司內湖區保養廠
    ，查修確認故障代碼可以消除，故以系統查修電腦解碼方式，確認
    一切正常，並再次告知警示燈亮起注意事項後交車，惟自電腦解碼
    起到九十四年二月九日系爭汽車之安全氣囊自行張開，至少已經過
    一年八個月。換言之，被告北都公司提供服務當時，顯符合當時科
    技及專業水準可合理期待之安全性。再者，系爭汽車之安全氣囊自
    行爆開及內部警示燈線路受損之主因，依CD-0777 案件技術報告書
    ，可知乃安全氣囊控制ECU 本體內部電路受外界液體侵入氧化損壞
    所致，排除車輛本身品質問題，且由安全氣囊控制ECU 本體外表本
    身受潮情形及端子氧化銅綠比對，亦可知其液體外力進入時間絕非
    近期，應有一段時間始足發生。況據系爭汽車於九十四年二月十六
    日實況勘驗相片，均明顯可見水痕及黏液體殘留痕跡，足證原告於
    中央扶手座有不當置放飲料及不明液體習慣，且有打翻及溢出之情
    形，造成安全氣囊感知器長期受潮，原告就此應自行負責，另由召
    修對象車及與原告同款之非召修對象車、與原告系爭車輛互相比對
    ，更明顯證明本事件純係原告本身使用不當所造成，與被告等並無
    關係，是原告請求被告連帶損害賠償，顯無理由。
  (三)退一步言，縱認被告應對原告負損害賠償責任，惟原告所得主張之
    損害賠償金額亦僅為四十九萬一千八百八十七元，其中包括：
  1.減少勞動能力之十八萬元部分：原告係於南山人壽公司擔任業務經
    理，依該公司之業務組織，原告轄下至少有十二人為其從事保險業
    務招攬及服務，另依人壽保險之組織及佣金規則，原告可領取之獎
    金有組織獎金、單位達成獎金、競賽達成特別獎金、年終獎金、紅
    利，個人招攬之初期佣金與續期佣金，而原告於右眼醫療期間所領
    取之獎金有差異者僅為個人招攬佣金，然該佣金係分次逐年遞減給
    付，並非一次全額給付，原告僅提出九十四年二月至四月之薪資資
    料，自無法比對有何差異。又原告於九十四年四月二十二日及九十
    四年十一月十七日至台大醫院診斷結果，可知其自九十四年二月九
    日發生受傷至今，依視力傷害判定，原告之視力已進入穩定，依保
    險殘障給付標準表其並不符合視力障礙、視野障礙標準，保險並不
    給付理賠，況原告之二眼視力分別為一．○及○．五，雙眼併用時
    並不影響駕駛車輛，且原告其他身體或健康並未受損，是原告倘依
    每月三萬元請求賠償，則依其傷害治療六個月計算，亦僅為十八萬
    元，而非六百七十七萬零一百九十一元。
  2.慰撫金三十萬元部分：原告早已正常上班，並領導其業務單位、拜
    訪、招攬及服務保戶，顯不符合民法第一百九十五條第一項所規定
    之情節重大情事，是被告倘須賠償，則以三十萬元為相當之金額，
    而非原告所請求之三百萬元。
  3.醫療費五千五百八十七元及重新配置眼鏡費用六千三百元部分：被
    告就醫療費五千五百八十七元及重新配置眼鏡費用六千三百元部分
    ，並無爭議，至原告主張增加生活上所需之損害即計程車資七千一
    百四十元部分，因無乘坐車資之憑據，自不得據以主張。
三、證據：提出型錄一件、使用手冊二件、英文版通知函一件、日文版
    通知函一件、SRS ECU進銷明細表一件、歲末健診檢查表一件、保
    險殘廢給付標準表一件、殘廢程度表一件（以上均影本）、照片十
    七幀等件為證。
  理      由
一、本件原告起訴主張其於八十四年四月向被告和泰公司之經銷商即被
    告北都公司購買廠牌為TOYOTA，出廠日期為西元一九九五年一月，
    型式為「ALL NEW COROLLA」，排氣量為一七六二之自用小客車一輛
    ，均定期至原廠保養，其間於九十一年十二月二十三日及九十二年
    三月四日曾因安全氣囊無故亮燈，送至保養廠更換安全氣囊感知器
    ，兩個月後復發生安全氣囊無故亮燈之情形，其遂於九十二年五月
    十四日將系爭汽車送回保養廠維修，然技術人員因無法找出故障原
    因，故暫時將該安全氣囊顯示燈關閉，嗣於九十四年二月九日中午
    十二時四十分許，其駕駛系爭汽車搭載家人自新竹前往台中，於下
    午二時即將下中港交流道，因塞車而於車陣中停止等待時，系爭車
    輛之安全氣囊竟於靜止且無任何碰撞之狀態下，瞬間爆炸彈開，致
    其眼鏡因安全氣囊爆開而破裂，鏡片玻璃插入其右眼內，經送醫急
    救手術後，其右眼球瞳孔仍有細小玻璃片未能取出，且其視力嚴重
    受損，經矯正後視力亦僅能達到○．五之視力，其因此一事故，身
    心遭受重大損害，為此依民法第一百九十三條第一項、第一百九十
    五條第一項規定，訴請被告連帶賠償九百七十八萬九千二百十八元
    等語；被告則以其已於型錄中告知車輛之安全氣囊檢查及故障對應
    ，及茶杯置物架位置、禁止液體亂灑等，符合當時科技專業水準及
    可合理期待之安全性，而對於少數車主自行進口之美規車輛，亦均
    已通知回廠維修完畢，至原廠設計在感知器上加裝置物箱，飲料架
    在音響格下方之方式，並不會造成氣囊無法正常使用，本件與原告
    同款之車輛，在臺灣地區之銷售量為六十八萬輛，均無類似之情形
    發生，況系爭汽車首次因安全氣囊警示燈亮起，經北都公司檢查確
    認為故障代碼消不掉，於更換安全氣囊感知器，確認無問題後，曾
    告知原告警示燈亮起之注意事項後交車，嗣九十二年三月四日系爭
    車輛安全氣囊警示燈再度亮起，經檢查後確認仍為故障代碼消不掉
    ，再度更換安全氣囊感知器，並確認無問題，其後九十二年五月十
    四日安全氣囊警示燈再度亮起，再經北都公司查修確認故障代碼可
    以消除，以系統查修電腦確認一切正常，此後經過一年八個月始發
    生本件事故，本次事故經事後檢查，乃安全氣囊控制ECU本體內部電
    路受外界液體侵入氧化損壞所致，而依勘驗相片明顯可見水痕及黏
    液體殘留痕跡，足證原告於中央扶手座有不當置放飲料及不明液體
    習慣，且有打翻及溢出之情形，造成安全氣囊感知器長期受潮，此
    非車輛品質問題，原告就此應自行負責，是原告請求賠償損害，自
    無理由云云資為抗辯。
二、經查，本件原告所駕駛之系爭TOYOTA「ALL NEW COROLLA」自小客車
    係在八十四年四月向被告和泰公司之經銷商即被告北都公司所購買
    ，該車輛出廠日期為西元一九九五年一月，排氣量為一七六二，原
    告於使用系爭車輛期間均按期至被告保養廠維修，而九十一年十二
    月二十三日系爭車輛因安全氣囊警示燈亮起，原告前往被告北都公
    司之內湖區保養廠查修確認為故障代碼無法消除，乃更換安全氣囊
    感知器，嗣於九十二年三月四日系爭車輛之安全氣囊警示燈再度亮
    起，原告遂再度前往被告北都公司內湖區保養廠查修，經確認仍為
    故障代碼無法消除，被告北都公司內湖區保養廠遂再度更換安全氣
    囊感知器，惟在九十二年五月十四日系爭車輛又因安全氣囊警示燈
    亮起，原告復前往北都公司內湖區保養廠維修，經檢查認為故障代
    碼可以消除，乃以系統查修電腦解碼方式排除障礙，此後經過一年
    八月，原告於九十四年二月九日中午十二時四十分許，駕駛系爭汽
    車搭載家人自新竹前往台中，於下午二時下中港交流道時，系爭汽
    車因塞車而於車陣中停止等待，在靜止且無任何碰撞之狀態下，安
    全氣囊突然自行爆開，原告之眼鏡因安全氣囊爆開而爆破，鏡片玻
    璃則插入原告之右眼內，致原告之右眼瞳孔遭碎玻璃刺傷，上開事
    實為兩造所不爭執，復有汽車行車執照、台大醫院診斷證明書、車
    輛維修歷史查詢單、照片二十七幀等件為證，堪信為真實。本件兩
    造所爭執者，主要僅在於系爭車輛之安全氣囊於靜止無任何碰撞情
    形下自行爆開，究竟係系爭車輛之瑕疵，抑或原告使用不當？倘為
    系爭車輛瑕疵，則被告對於原告所受傷害應負損害賠償責任，反之
    ，倘係原告使用不當，則原告所受損害即不可歸責被告。茲就兩造
    上開爭議，析論如下：
  (一)被告辯稱系爭車輛之安全氣囊控制ECU本體內部電路因受外界液體侵
    入氧化損壞，而依勘驗相片明顯可見水痕及黏液體殘留痕跡，足證
    係因原告於中央扶手座上有不當置放飲料及不明液體習慣，且有打
    翻及溢出之情形，造成安全氣囊感知器長期受潮，此為造成系爭事
    故發生之主要原因，而此非車輛品質問題，乃係原告個人使用習慣
    所致，自非可歸責於被告，原告不應請求被告負責云云。經查，依
    技術報告書（參原證七）所附圖六照片（參台灣板橋地方法院九十
    四年度重訴字第二九六號卷第二九頁）顯示，安全氣囊控制ECU本體
    內部電路確有受潮氧化鏽蝕情形（被證四第十頁亦可參照），另依
    圖一、二、三、四照片，亦可看出有受潮氧化狀況，而安全氣囊控
    制ECU本體內部電路之上蓋部分，即駕駛座右側扶手座確有明顯水漬
    痕跡（參上開證物圖九，以及被證四第十四頁），可知被告所稱原
    告於扶手座上曾有放置飲料且有打翻或溢出之情事尚非無據。惟可
    資質疑者，乃本件原告均係至被告維修廠定期保養，且九十一年十
    二月二十三日、九十二年三月四日、九十二年五月十四日均曾因安
    全氣囊警示燈亮起，而前往被告維修廠更換零件，倘系爭車輛之安
    全氣囊控制ECU 本體內部電路確有鏽蝕情形，在歷次更換檢修過程
    中，必能察覺。而本件被告於歷次維修過程中均未表示有受潮鏽蝕
    情形，於九十三年十一月一日進行定期保養，九十三年十二月九日
    為歲末健診時（參原證四），亦未曾發現有上開情形，可知此次受
    潮鏽蝕狀況至少應係在九十二年五月十四日最後一次就安全氣囊控
    制ECU本體內部電路維修後始產生。據此推論，在九十二年五月十四
    日前，既尚無所謂不明液體滲漏情形，何以系爭車輛屢次發生安全
    氣囊警示燈無故亮起情事？即任被告更換安全氣囊感知器後，此一
    故障情形依然發生，該一故障情形是否確已完全修復，非無疑問。
    再者，系爭車輛於九十二年五月十四日最後一次就安全氣囊問題進
    行維修後，理論上，該感知器應屬正常運作狀態，倘該安全氣囊有
    任何狀況，應能及時反應，告知車主，亦即，當安全氣囊感知器初
    次受潮時，由於線路涉水造成短路，無法正常運作，安全氣囊警示
    燈應再度亮起，警告車主，豈能歷經相當時日任令鏽蝕而毫無反應
    ？倘安全氣囊警示燈能及時亮起，以本件原告先前多次因安全氣囊
    警示燈亮起進廠維修之前例以觀，必能即早提醒原告進廠維修，當
    可避免此次意外發生。惟因系爭車輛安全氣囊警示燈未再亮起，就
    原告立場而言，該安全氣囊即在正常狀態下，其如何及早因應，避
    免危險發生？又系爭車輛於九十三年十二月九日曾進廠進行歲末健
    診，詎九十四年二月九日系爭事故發生相距僅約二月，若歲末健診
    時車輛狀況正常，何以短短二月間即發生安全氣囊於車輛靜止狀態
    下爆開狀況？被告固然係以原告曾於車內飲食，因飲料不當濺灑造
    成控制面板鏽蝕為辯，認為係原告使用狀況不良，非系爭車輛有何
    瑕疵云云。惟何以自用車輛內不能飲食？究竟有何依據？被告對此
    並未提出理論依據供參。若車輛內不宜飲食，何以現今車輛內多有
    置杯架之設計？又倘車輛內某些地方不宜飲食或放置食物，例如扶
    手座上方平台，則被告何以不在扶手座上方明顯處黏貼警告標誌，
    提醒使用者注意？又倘該處確有可能因使用者放置飲料食物因而濺
    灑可能，則是否就安全氣囊控制ECU本體內部電路位置應有防液體滲
    入設計？縱認車輛內不宜飲食，又縱認此次事故發生確係因安全氣
    囊控制ECU本體內部電路受外界液體侵入氧化損壞，何以系爭車輛駕
    駛面板上未曾顯現安全氣囊警示燈？此種原因究係設計不當？零件
    不佳？抑或使用不當？本件系爭車輛既係定期原廠保養，而在靜止
    狀態下、未有任何早期警告訊號即發生安全氣囊爆裂情事，就產品
    之瑕疵程度與使用人之使用行為以觀，本院認為以產品瑕疵之因素
    為重，且為造成系爭事故發生之主因。至原告之使用行為，既屬日
    常生活中合理行為，且中外皆然，自不能視為係不當使用。是本件
    被告所生產銷售之系爭車輛既未能在零件受有侵蝕時適時亮燈警示
    ，且在正常駕駛狀態中發生安全氣囊爆開情形，自應認為係車輛本
    身之瑕疵所致，依上開規定意旨，被告自應負連帶賠償責任。
  (二)系爭事故既係因被告所出售之車輛存有瑕疵所造成，被告身為系爭
    車輛之經銷商，依消費者保護法第八條規定，自應負連帶賠償責任
    ，已如前述。而本件原告依民法第一百九十三條第一項、第一百九
    十五條第一項規定，請求被告連帶賠償九百七十八萬九千二百十八
    元，茲就其所請求之各項金額准駁情形分論如下：
  1.減少勞動能力之六百七十七萬零一百九十一元部分：
    原告主張其於南山人壽公司擔任業務經理，事故發生前之年收入約
    二百多萬元，事故發生後，因右眼之視力嚴重受到影響，矯正後僅
    剩○．五之視力，左眼因視差過大導致負擔過重，致其縮短工作時
    間，且拜訪客戶時無法自行駕駛汽車，僅能搭乘大眾交通工具，工
    作時間及進度因而受到影響，每月減少之勞動能力之損失平均十萬
    元以上，其僅請求被告賠償每月三萬元之損失，其減少勞動能力之
    年損害額為三十六萬元，依勞動基準法第五十四條所規定計算退休
    年齡以六十歲計算，其現今年齡為三十八歲，則工作期間共計二十
    二年，爰請求減少勞動能力一次給付之賠償總額，依霍夫曼計算法
    扣除中間利息，則其得請求被告賠償減少勞動能力之損害為六百七
    十七萬零一百九十一元等語。經查，本件原告任職於南山人壽公司
    ，其九十三年全年收入總額為二百十七萬四千七百九十三元（稅前
    ），每月薪資為二十萬二千元至二十萬四千元，因本件事故發生後
    ，其每月薪資遽降為每月約七萬元至十二萬元左右，此有扣繳憑單
    、存摺影本在卷可稽（參原證十一、十二）。茲有疑義者，依台灣
    大學醫學院附設醫院所出具之診斷證明書記載（參原證三），本件
    原告所受傷害係右眼角膜撕裂傷，並無穿透性之傷害（例如異物插
    入），此種傷害是否足以造成視力急劇衰退，非無疑問。而原告之
    視力，於九十二年八月十六日經勝光眼鏡行檢驗左右眼分別為裸視
    ○．一（參原證十八），其在九十四年四月二十二日經台大醫院檢
    驗結果，雙眼裸視皆為○．○二五，右眼最佳矯正視力為○．五，
    左眼為一．○，除視差稍大之外，其視力尚屬合理範圍，對其執行
    業務是否確有影響，亦非無疑。而本件原告於系爭事故中係右眼受
    傷，何以雙眼裸視同為○．○二五，而非一高一低？足見本件原告
    是否確因系爭事故造成視力減損，非無疑問。且本件原告因系爭事
    故之發生，對其業務量之減少究竟有如何影響，其中有多少原因係
    因總體經濟環境因素所致，未見原告舉證證明。以原告所提出之存
    摺所示，其在事故發生當月（即九十四年二月）之薪資並未減少，
    而三月份之薪資為七萬九千八百九十六元，四月份之薪資為十二萬
    一千五百六十二元，五月份則為六萬八千三百九十六元，以原告九
    十三年每月平均薪資為十八萬一千二百三十三元計算，原告在此三
    月份所減少之薪資約為二十七萬三千八百四十五元（與前一年同期
    比較）。然系爭事故發生日期係在九十四年二月九日，理論上而言
    ，原告於受傷當月因醫療事務所需，對其業務之影響應屬最大，其
    當月薪資所得竟然未有任何減損，反而於數月後其薪資所得始有巨
    額減少，其原因究係因為傷勢所致，或有其他因素，均未見原告舉
    證證明，是原告稱終其一生之勞動能力均受此一事故影響，其因本
    件事故致減少勞動收入，每月最少為三萬元，以此計算至六十年退
    休，扣除中間利息後，共請求被告賠償減少勞動能力之損害六百七
    十七萬零一百九十一元云云，即非有據。茲就原告之職務內容以觀
    ，其係從事業務推展工作，眼部受傷對其業務之推動，不能謂毫無
    影響，惟此一影響僅在醫療期間因眼部包紮所生之不便，於療程結
    束後，自不能再謂有何影響，蓋其視力之衰退與系爭事故間有無關
    聯，以及其薪資減少是否全與系爭事故有關，均有疑問。而本件原
    告醫療期間自九十四年二月至同年十一月間，此有台大醫院出具之
    診斷證明書在卷可稽（參原證十六），原告主張其減損之薪資所得
    ，先以每月三萬元計算，本院衡度其職務內容，以及其歷來薪資資
    料，認為其薪資減損部份與系爭事故相關者，於上開範圍內尚稱合
    理，是以原告本次療程計九個月計算，原告因系爭事故所得請求之
    新資減損金額，以二十七萬元為當（每月三萬元，合計九個月），
    是原告於此一範圍內之請求為有理由，應予准許，逾此範圍以外之
    主張，即屬無稽，應予駁回。
  2.慰撫金三百萬元部分：
    原告主張其因被告和泰公司所生產之系爭汽車之安全氣囊無故爆開
    ，致右眼嚴重毀損，造成無可彌補之傷害，日常生活亦受影響，亦
    使其目前不敢再駕駛汽車，家庭生活亦受波及，心理所受衝擊難以
    形容，精神上受有重大痛苦，請求被告賠償非財產上之損害三百萬
    元云云。本院審酌原告無端受此無妄之災、所受傷勢，以及其於醫
    療過程中心裡所需承受壓力，認為本件原告所請求之慰撫金以十萬
    元為當，是原告於此範圍以內之請求為有理由，應予准許。至逾此
    範圍以外之主張，即屬無稽，應予駁回。
  3.醫療費五千五百八十七元、增加生活上所需之損害七千一百四十元
    及重新配置眼鏡費用六千三百元部分：
    本件原告主張其於事故發生後，緊急送醫救治，所支出之手術及治
    療費共計五千五百八十七元，另前往醫院治療乘坐計程車往返，由
    其住家至眼科診所來回各一百五十元，看診十次共三千元，至台大
    醫院及長庚醫院治療，來回各二百三十元，九次共計四千一百四十
    元，合計支出之計程車費用為七千一百四十元，另重新配眼鏡之費
    用為六千三百元，爰請求被告賠償上開費用等語。經核，關於醫療
    費用及重配眼鏡之費用部份，業據原告提出付款收據在卷供參，被
    告對此部份之金額亦不爭執，是原告此部份之請求尚非無據，應予
    准許。至計程車資部分，原告就此部分固未提出任何證據資料供參
    ，惟搭乘交通工具前往醫療院所治療疾病，乃必要之費用，而吾人
    日常搭乘計程車時，確實少有要求駕駛提供收據或少有駕駛提供此
    項服務，此為社會常習，惟不能因此即認為原告未曾支付交通工具
    費用。本院依據原告所提醫療單據，認其所稱搭乘計程車之次數及
    金額尚屬可採，是原告請求被告賠償此部分費用，亦屬可採，應予
    准許。是綜上計算，本件所得請求之金額，合計為三十八萬九千零
    二十七元，原告於此範圍亦內之請求，及自九十四年二月十日起至
    被告給付上開金額之日止按週年利率百分之五計算之利息主張，為
    有理由，應予准許。至逾上開範圍以外之請求，即屬無據，應予駁
    回。
三、假執行之宣告：
    本件兩造均陳明願供擔保，請准宣告假執行或免為假執行，惟因本
    件原告勝訴部份，其金額並未逾五十萬元，依民事訴訟法第三百八
    十九條第一項第五款規定，自得由本院依職權逕為准許假執行之宣
    告，毋庸待其聲請；至被告所為供擔保免為假執行之聲請，於法並
    無不合，爰酌定相當擔保金額准許之，附此敘明。
四、結論：原告之訴為有理由，依民事訴訟法第七十九條、第八十五條
    第二項、第三百八十九條第一項第五款、第三百九十條第二項，判
    決如主文。
中      華      民      國    95    年    2   月    10    日
                              民事第二庭法  官  汪漢卿
以上正本係照原本作成
如對本判決上訴，須於判決送達後20日內向本院提出上訴狀
中      華      民      國    95    年    2   月    10    日
                                        書記官  許婉如


司法院資訊處製作；財團法人民間司法改革基金會備份。
